【裁判字號】    89,易,271
【裁判日期】    890131
【裁判案由】    詐欺
【裁判全文】
臺灣高雄地方法院刑事判決                          八十九年度易字第二七一號
    公  訴  人  臺灣高雄地方法院檢察署檢察官
    被      告  乙○○
右列被告因詐欺案件，經檢察官提起公訴（八十八年度偵字第一九五００號），本院
判決如左：
    主    文
乙○○無罪。
    理    由
一、公訴意旨略以：被告乙○○係高雄市小港區○○○路二九五號允達汽車公司負責
    人，於民國（下同）八十八年一月二十八日下午三時許，在該公司接受甲○○委
    託修護吳女所有車牌號碼ＸＭ－七六七三號自用小客車，竟意圖為自己不法之所
    有，向吳女佯稱以原廠正品更換該車之高壓線組，單價新臺幣（下同）一千一百
    五十元，致使吳女信以為真，陷於錯誤，同意其更換，並於修護完畢後連同其它
    修護部分共付款三萬四千八百元，惟吳女取車後發現仍有問題，乃將車送至原廠
    路華汽車股份有限公司檢查維修，始發現該高壓線組並非原廠正品，因認被告涉
    有刑法第三百三十九條第一項之詐欺取財罪嫌云云。
二、按犯罪事實應依證據認定之，無證據不得推定其犯罪事實。又不能證明被告犯罪
    者，應諭知無罪之判決，刑事訴訟法第一百五十四條、第三百零一條第一項分別
    定有明文。次按刑法第三百三十九條第一項詐欺罪之成立，以意圖為自己不法之
    所有，以詐術使人將本人或第三人之物交付為要件，所謂以詐術使人交付，必須
    被詐欺人因其詐術而陷於錯誤，若其所用方法，不能認為詐術，亦不致使人陷於
    錯誤，即不構成該罪，最高法院四十六年台上字第二六０號著有判例。
三、本件公訴意旨認被告乙○○涉有刑法第三百三十九條第一項詐欺罪嫌，無非以被
    告所更換之高壓線組確非正品，業經路華汽車有限公司副廠長蘇俊旭證述屬實，
    並有路華汽車股份有限公司出具之鑑定書一份在卷可稽，且經比對扣案之原廠正
    品與被告換於告訴人甲○○所有小客車內之高壓線組，從外觀、顏色及打印之標
    識文字均顯不相同，為其依據。訊之被告對於曾於八十八年一月二十八日下午三
    時許，在該公司接受甲○○委託修護吳女所有車牌號碼ＸＭ－七六七三號自用小
    客車，且為甲○○更換該車之高壓線組，單價一千一百五十元，並於修護完畢後
    連同其它修護部分共收費三萬四千八百元之情，固不否認，惟堅持否認有何詐欺
    犯行，辯稱：我們安裝的人不清楚零件是正廠或副廠的，從外表看不出來，且從
    所更換的零件，其他也有正廠的零件，也不是故意用副廠的高壓線組給他，且零
    件是向零件商叫貨的，我也不清楚等語。經查，
  (一)本件告訴人甲○○於八十八年一月二十八日，將其一九八八年份之AUSTIN牌自用
    小客車委由被告所經營之允達汽車汽車公司維修其所有之車牌號碼ＸＭ－七六七
    三號自用小客車，總計維修有方向機總成（五千六百元）；折價工資（一千
    二百元）；避震橡皮×４（八千元）；高調高器（車高調整，七千元）；
    上下引擎腳×２（二千四百元）；左右引擎腳×２（一千八百元）；剎車盤
    ×２（二千七百元）；剎車來令片一組（一千一百元）；避震筒（五千二百
    元）；輪胎×４（六千元）；鋁合金鋼圈（八千元）；水箱訂制（二千八
    百元）；火星塞×４（正，四百元）；高壓線一組（正，一千一百五十元）
    ；分電盤（八百元）；打火頭（三百元）；大燈開關（三百元）；機油
    ×７（一千四百元）；機油濾清器（三百五十元）；濾清器墊片（八十元）
    ；排氣管來仔（三百元）；中心修理包×２（四千元）；傳動軸油封（六
    百元）；傳動軸防塵套（八百元）等物品，此有估價單一紙在卷可稽。嗣告訴
    人甲○○付款取車後，發覺車況仍屬有異，乃至路華汽車股份有限公司檢修，經
    路華汽車股份有限公司鑑定結果其中避震器橡皮碗（正廠）；避震器車高調
    整器（改裝品）；前剎車盤；前來令片（正廠）；水箱總成（中古品）；
    火星塞（正廠）；高壓線（非正廠）；分火頭（正廠）；機油蕊（含墊
    片，正廠）；分電盤蓋（正廠），此亦有路華汽車股份有限公司所出具之鑑定
    書一紙在卷可稽。如是，以被告在為告訴人維修自小客車時，其所更換之零件多
    達二十四種之多，而在估價單註明正廠者，亦僅有高壓線組非正廠品，然在估價
    單上未註明正廠品者，經鑑驗結果亦有五種使用正廠品，就路華汽車股份有限公
    司鑑驗之價格而言，該五種零件之價格亦高於高壓線之價格，是以，若被告在受
    告訴人委修汽車時，即存有不法所有之意圖，則其為何不連同其他零件均以非正
    廠之零件予以更換，而僅針對高壓線予以更換非正廠零件，而圖得些微之金錢，
    並甘冒負詐欺之刑事責任。
  (二)再以，經本院調取扣案之原廠正品與被告換於告訴人甲○○所有小客車內之高壓
    線組，(1)從外觀包裝紙盒觀之，均屬紅色外觀，外加藍色、白色條紋，而其上之
    文字經核對亦無不同；(2)而其內之高壓線，均係五條電線。如是，以被告經營之
    汽車修護廠而言，其並非專屬於何家汽車生產公司之修護廠，更非路華汽車股份
    有限公司之修護廠，則被告不可能在其經營之修護廠內存放各家汽車生產廠商之
    零件，以應付客戶，必待客戶進廠修護，依其需要始行向零件商進貨。如是，在
    從被告零件商進貨為告訴人修護汽車時，除高壓線組外，其餘零件亦有使用正廠
    零件之情形，有如前述，而高壓線組之外包裝亦均相同於正廠包裝，則被告又如
    何能知悉包裝內之高壓線組非屬正廠零件。是以，尚難僅憑高壓線條上之文字有
    所不同，即認定被告在維修之初，即存有不法所有之意圖。
  (三)參與，被告在事後已幾乎將所有之修護之費用（二萬五千元）賠償予告訴人，雙
    方並簽署有和解書附卷可稽。如是，以被告為告訴人修護汽車，所使用之零件，
    多數仍屬正廠零件，於事後仍願意賠償予告訴人，更足見其始未有不法所有之意
    圖存在。
  (四)綜上，從被告為告訴人所有之自小客車，所更換之零件，僅有其中一高壓線非屬
    正廠，而其餘零件亦有多達五種係使用正廠零件，且其中亦有估價單上未註明使
    用正廠者，何況被告所使用之零件，亦係向零件商進貨而來，如是實難憑此即認
    定被告即存有不法所有之意圖。末查，民事債務當事人間，若有未依債務本旨履
    行給付之情形，在一般社會經驗而言，原因非一；其因不可歸責之事由無法給付
    ，或因合法得對抗他造主張抗辯而拒絕給付，甚至債之關係成立後，始行惡意遲
    延給付，皆有可能，非必出於自始無意給付之詐欺犯罪一端。又刑事被告依法不
    負自證無罪之義務，故在別無積極證據之情形下，自難違反刑事訴訟法第一百五
    十四條之規定，以被告單純債務不履行之狀態，推定被告自始即有不法所有之意
    圖而施用詐術。此外，復查無其他積極證據足資證明被告犯罪，揆諸前揭說明，
    自應為被告無罪之諭知。
據上論斷，應依刑事訴訟法第三百零一條第一項判決如主文。
中      華      民      國    八十九    年      一      月    三十一    日
                                  臺灣高雄地方法院刑事庭
                                      法  官  顏  世  傑
右為正本，係照原本作成，證明與原本無異。
如不服本判決，應於送達後十日內，向本院提出上訴狀。
                                      書記官  呂  怜  勳
中      華      民      國    八十九    年      二      月      一      日


司法院資訊處製作；財團法人民間司法改革基金會備份。
